【裁判字號】    90,易,1156
【裁判日期】    900824
【裁判案由】    背信
【裁判全文】
臺灣桃園地方法院刑事判決                          九十年度易字第一一五六號
    公  訴  人  臺灣桃園地方法院檢察署檢察官
    被      告  黃信錩原名乙.
    選任辯護人  張良舉律師
右列被告因背信案件，經檢察官提起公訴（八十九年度偵字第二００九號），本院判
決如左：
      主  文
黃信錩為他人處理事務，意圖為自己不法之利益，而為違背其任務之行為，致生損害
於本人之財產，累犯，處有期徒刑柒月。
      事  實
一、黃信錩（原名乙○○）曾因藏匿人犯罪，經本院於民國（下同）八十二年五月十
    八日判處有期徒刑四月確定，並於八十二年七月二十八日易科罰金執行完畢。緣
    丙○○為隆旺工程股份有限公司（下稱隆旺公司）之法定代理人，於八十三年間
    隆旺公司向桃鎮建設股份有限公司（下稱桃鎮公司，設於桃園縣桃園市○○街二
    十六號）承攬「桃園名仕園第九期之雪梨市二０００」工地之所有內外牆泥作工
    程，總價款為新台幣一千九百二十九萬四千零七十元，丙○○並將其中部分之１
    ／２Ｂ磚及內牆粉光部分委由其下游包商黃信錩施作，惟因丙○○同時承攬數工
    程無法常至該工地監工，桃鎮公司乃要求丙○○更換名義上之承攬人，以使其公
    司能隨時在工地內找到負責人以溝通協調工程施作之問題，丙○○遂於八十四年
    四月間委請黃信錩出面以黃信錩所獨資之商號「信用工程行」名義承包「桃園名
    仕園第九期之雪梨市二０００」工地之內外牆泥作工程，代替丙○○就地監工，
    並隨時向丙○○報告工程始末，工程款則由黃信錩扣除黃信錩自己所施作之１／
    ２Ｂ磚及內牆粉光工程部分外，餘悉數交予丙○○，其間所有其餘工人工資、稅
    捐、交際費等悉由丙○○支付。詎料，黃信錩明知其係為他人處理事務，至八十
    五年六月桃鎮公司將最後保留款二十八萬四千九百七十元以新竹中小企業銀行（
    現改為新竹國際商業銀行）桃園分行付款、發票日為同年六月二十九日之支票一
    紙給付予黃信錩後，黃信錩竟意圖為自己不法之利益，未依約定扣除自己應領之
    款項後將其餘之工程款交予丙○○，計尚積欠丙○○一百七十六萬八千三百二十
    八元而違背其任務。嗣因丙○○久未領得該工程尾款向桃鎮公司詢問時，始知所
    有工程款早已為黃信錩領取。
二、案經隆旺公司法定代理人丙○○訴由臺灣桃園地方法院檢察署檢察官偵查起訴。
      理  由
一、訊據被告黃信錩矢口否認有何背信犯行，辯稱：伊係「桃園名仕園第九期之雪梨
    市二０００」工地之所有內外牆泥作工程之承攬人，告訴人隆旺公司之法定代理
    人丙○○係伊之小包，被告與丙○○間因工程款計算方式有異，致丙○○認被告
    尚欠其工程款一百餘萬元，此應屬民事糾紛，與背信罪之構成要件不符云云。惟
    查，右揭事實，業據告訴人隆旺公司之法定代理人丙○○指訴綦詳，證人甲○○
    於偵查時到庭證稱：「泥水工程部分係告訴人（指丙○○）承攬，被告原係告訴
    人的小包，告訴人尚有其他小包，被告係其中一人。但公司常找不到告訴人，故
    告訴人與被告來找我談，用被告之名義訂約，如果有事可直接找被告處理。」、
    「因我是工地主任，工程進度及撥款，我最清楚，故他們拆帳時有請我在場，他
    們拆帳方式是：被告扣除其小包的錢後，其餘歸告訴人。」、「告訴人事後有補
    貼被告營所稅，可見只是借被告人頭補貼他。另本件工程其他小包，都是告訴人
    的小包，被告是其中一個小包。甚至事後告訴人將貼紅磚部分之利潤給被告充作
    管理費用，此均可見被告係告訴人之小包。」等語，證人甲○○於本院理時亦到
    庭證稱：「（為何工程是由丙○○承包而由乙○○領款？）地下室粉刷的時候，
    是丙○○來承包，跟桃鎮公司訂約，因為合約中有說，工班負責人應該常駐工地
    ，以便跟公司聯絡，後來因為丙○○也在別的工地有作，不能常來，所以我們就
    提出一個變通的方案，請丙○○改換工地負責人，丙○○就請乙○○當工班負責
    人，由乙○○出面和公司訂約，當時作地下室粉刷的時候，乙○○是丙○○的小
    包之一。（他們承包的款項怎麼付？）地下室的部分是丙○○開的發票，我們的
    錢也都是給丙○○，一樓的部分改由乙○○開發票，公司也用支票開給乙○○款
    項，至於他們二人的錢如何分，他們自己去講好。（你偵查中說他們拆帳的時候
    你有在場？他們拆帳的方式是扣除乙○○的部分其他的歸丙○○？）是的。每次
    領款的時候，他們會請我分別算出粉光、貼地磚、外牆磁磚、砌磚的數量，好像
    是砌磚還有部分粉刷是乙○○的，其餘的部分還是丙○○的工人在作，扣除乙○
    ○做的部分，其他的要歸給丙○○。（工程結束之後丙○○有來找你要請款，但
    你說乙○○已經請款了？）是第九期結束之後，我們在作第十期的時候，丙○○
    有跑來要領第九期的尾款，我跟他說都已經付給乙○○了。（你在偵查的時候，
    有說告訴人有補貼乙○○營業所得稅？）是的，因為當時他們有請我算乙○○開
    發票的時候的營業稅款數額。」等語。證人劉忠益於偵查時到庭證稱：「（曾否
    在名仕園工地工作？）有，告訴人（指丙○○）叫我去作樓梯之部分，前後一、
    二個月，我是向告訴人領款。（告訴人是否告知該工程係其所承攬？）不知道，
    他叫我去做，我就去做。（你認識乙○○？）是，他也在該工地工作，作粉刷部
    分。（其他小包是否係告訴人叫來工作的？）是，都是他叫來的，因為其他小包
    在其他工地也是幫告訴人作的，這個工地，這些小包也都有來做。」等語、證人
    黃阿明亦於偵查時到庭證稱：「（在名仕園工地工作受僱於何人？）丙○○。」
    等語，參以工人之工資，係由被告丙○○向請領後發放給工人，此有被告所出具
    之工資（十二萬一千八百元）計算之便條一份附卷（八十九年度偵字第二００九
    號卷第二十九頁）可稽。而本件工程總金額至八十四年八月二十五日止，總完工
    之金額為一千九百二十九萬四千零七十元，扣除桃鎮公司保留之金額一百九十二
    萬一千零七十元，被告自桃鎮公司計受領一千七百三十七萬三千元工程款（參八
    十四年八月二十五日之工程材料計價表，附於八十九年偵字第二００九號卷第十
    三頁），其中僅五百零一萬四千八百二十五元係被告應領之金額，其餘一千二百
    三十五萬八千八百七十五元則應歸丙○○所有（參八十九年度偵字第二００九號
    卷第二十七頁所附之會算表），如丙○○係被告之小包，應不致由丙○○領取大
    部分之工程款，而工人之工資又由丙○○給付，是以，應以告訴人隆旺公司之法
    定代理人所述為真實，即被告確與丙○○約定，以被告獨資之商號「信用工程行
    」名義為本件工程之承攬人，對外與桃鎮公司訂立承攬契約，但實際上被告僅係
    負責本件工程１／２Ｂ磚及內牆粉光部分，其餘被告所領得之工程款扣除被告所
    施作之部分外，應全部給付隆旺公司之法定代理人丙○○。從而，被告雖基於其
    與桃鎮公司之承攬契約而受領工程款，擁有其所領取之工程款之所有權，但其受
    隆旺公司法定代理人丙○○委託，須將所領得之工程款扣除被告應得之部分外交
    付丙○○，其竟意圖為自己不法之利益，而違背其任務之行為並致隆旺公司及其
    法定代理人丙○○之財產受有損害，其行為該當刑法第三百四十二條第一項之背
    信罪無訛。此外，復有經濟部公司執照一份、協議書一份、工程報價通知單一份
    、被告已付款予丙○○七百九十七萬一千元之簽收單一紙、工人之工資計算便條
    一張、工程材料計價表二張、工程估驗請款單一張、被告尚欠金額會算表一張（
    均為影本）等附卷可稽，本件事證明確，被告犯行洵堪認定。
二、核被告黃信錩所為，係犯刑法第三百四十二條第一項之背信罪。其曾因藏匿人犯
    罪，經本院判處有期徒刑四月確定，並於八十二年七月二十八日易科罰金執行完
    畢，此有台灣桃園地方法院檢察署刑案資料查註紀錄表及台灣高等法院被告全國
    前案紀錄表在卷可憑，其於執行完畢後五年內再犯本件有期徒刑以上之罪，為累
    犯，爰依刑法第四十七條加重其刑。爰審酌被告犯罪動機、目的、手段、所生之
    危害、使被害人受損害之金額及犯後態度並非良好等一切情狀，量處如主文所示
    之刑。
據上論斷，依刑事訴訟法第二百九十九條第一項前段、刑法第三百四十二條第一項、
第四十七條、罰金罰鍰提高標準條例第一條前段，判決如主文。
本案經檢察官鄭重文到庭執行職務。
中        華        民        國    九十 年    八    月    二十四     日
                                  臺灣桃園地方法院刑事第二庭
                                      法  官  張淑芬
右正本證明與原本無異。
如不服本判決，應於判決送達後十日內向本院提出上訴狀( 應附繕本 )，上訴於臺灣
高等法院。
                                    書記官   黃文琪
中        華        民        國     九十     年      九    月    四    日
刑法第三百四十二條
為他人處理事務，意圖為自己或第三人不法之利益或損害本人之利益，而為違背其任
務之行為，致生損害於本人之財產或其他利益者，處五年以下有期徒刑、拘役或科或
併科一千元以下罰金。
前項之未遂犯，罰之。


司法院資訊處製作；財團法人民間司法改革基金會備份。
